【裁判字號】    99,台上,6266
【裁判日期】    991014
【裁判案由】    違反毒品危害防制條例等罪
【裁判全文】
最高法院刑事判決            九十九年度台上字第六二六六號
上  訴  人  乙○○
選任辯護人  李國盛律師
上  訴  人  甲○○
上列上訴人等因違反毒品危害防制條例等罪案件，不服智慧財產
法院中華民國九十九年六月十四日第二審判決（九十八年度刑智
上訴字第七一號，起訴案號：台灣台中地方法院檢察署九十七年
度偵字第七九四０號），提起上訴，本院判決如下：
    主  文
上訴駁回。
    理  由
按刑事訴訟法第三百七十七條規定，上訴於第三審法院，非以判
決違背法令為理由，不得為之。是提起第三審上訴，應以原判決
違背法令為理由，係屬法定要件。如果上訴理由書狀並未依據卷
內訴訟資料，具體指摘原判決不適用何種法則或如何適用不當，
或所指摘原判決違法情事，顯與法律規定得為第三審上訴理由之
違法情形，不相適合時，均應認其上訴為違背法律上之程式，予
以駁回。本件上訴人甲○○上訴意旨略稱：其於民國九十九年二
月二日準備程序及九十九年五月三十一日審判期日，均當庭承認
犯罪，深具悔意，此有上開筆錄可按，原判決卻以甲○○犯後飾
詞卸責，顯未具悔意等情，資為量刑輕重之依據，其認事用法，
顯與事證不符，難謂為適法云云。上訴人乙○○上訴意旨略稱：
(一)、原審依據證人即惠生藥局負責人陳榮宗證稱：乙○○知其有
睡眠障礙，而於九十三年間提供向某老榮民購得植物提煉而具有
安神作用之粉紅色圓形藥劑等語，進而認定陳榮宗示意購買類似
「mogadon 」藥品之後，乙○○即售予含有毒品危害防制條例規
定之第四級毒品Nitrazepam成分，即硝西泮之粉紅色圓形藥劑圖
利等情，資為認定有未必故意之論據，但陳榮宗並未示意購買類
似「mogadon 」藥品等情，上開粉紅色圓形藥劑並無成分標示，
無第四級毒品之預見可能，原審未察，遽依想像競合犯之規定，
從一重論處販賣第四級毒品罪刑，自嫌速斷。(二)、乙○○於第一
審法院審理時，曾提出「失眠症狀可用藥物明細表」以示中藥藥
物多有治療失眠之療效；上開向某老榮民購得植物提煉而具有安
神作用之粉紅色圓形藥劑，意在治療失眠症，伊無從預見上開藥
物含有Nitrazepam成分之可能性，上開明細表為有利於上訴人之
證據，原審及第一審法院均未加調查、審酌，亦未說明毋庸予以
調查之理由，不無調查職責未盡及理由欠備之違誤。(三)、上訴人
雖任職恆安製藥公司任職業務員逾二十年，但該公司之恆安藥字
第九九０五一八號函稱：上訴人擔任業務員之期間，公司從未生
產第三級及第四級毒品成分之藥品，故無相關訓練講習等語。且
該公司亦未進口Mogadon 藥物或其原料，原判決以乙○○任職業
務員逾二十年，資以認定乙○○預見上開粉紅色圓形藥劑含有第
四級毒品之可能性，難謂為允當云云。
惟查原判決係依憑甲○○之自白，及乙○○所為部分不利於己之
自白，核與證人陳榮宗供述之情節相符，並有扣案如原判決附表
所示之藥品、鑑定報告、行政院衛生署函文等證據為綜合之判斷
，認甲○○、乙○○有原判決事實欄所載之犯行，認事證明確，
因而維持第一審依刑法第五十五條前段之規定，從一重論處甲○
○販賣偽藥罪刑；另從一重論處乙○○販賣第四級毒品罪刑（甲
○○部分並依中華民國九十六年罪犯減刑條例予以減刑）之判決
，駁回甲○○、乙○○在第二審之上訴，已敘明其所憑之證據及
認定之理由，而以乙○○所辯：其無販賣第四級毒品之認識，自
無成立該犯罪云云，但以上開粉紅色圓形錠劑經鑑驗結果，含有
Nitrazepam成分，衡之乙○○在恆安製藥公司任職逾二十年之經
驗，自應認識上開具有鎮靜安眠藥效類似「mogadon 」藥品含有
第四級毒品之可能性，而有販賣第四級毒品之不確定故意等語甚
詳。按刑之量定為事實審法院之職權，茍無逾越法定本刑，且無
顯失輕重有失衡平之情形，復已於判決內說明其量刑所審酌之情
狀，即不得任意指為違法。查原判決係以「甲○○迄未與被害人
內外公司和解，賠償損害為認定未具悔意」等情，資為量刑之標
準，非以甲○○「否認犯罪」為據，是甲○○上訴理由所指，尚
有誤會。次按乙○○於恆安製藥公司任職業務員逾二十年，其於
檢察事務官訊問時自承知悉陳榮宗有睡眠障礙，而販賣 Mogadon
予陳榮宗等語（見九十四年度核字第一０三號第四０頁）。羅氏
大藥廠股份有限公司函謂：「本公司Mogadon 藥品之許可證於七
十四年六月十日由衛生署核准在案，列為第四級管制藥品，並已
逾有效之期限（八十二年六月二十日）主要成分為Nitrazepam」
等語（見原審卷第六五頁）。乙○○既知陳榮宗有睡眠障礙，進
而販賣含有Nitrazepam成分粉紅色圓形錠劑予陳榮宗，並審酌乙
○○於製藥公司長期任職之經驗，資以認定乙○○有販賣第四級
毒品之不確定故意，其採證亦無違經驗法則或論理法則，不得據
為上訴第三審之適法理由。又刑事訴訟法第三百七十九條第十款
所稱「依本法應於審判期日調查之證據」，係指該證據在客觀上
為法院認定事實及適用法律之基礎者而言，如該項證據，在客觀
上非認定事實及適用法律基礎之證據，既無調查之必要，自得不
予調查。而所謂對於被告有利之證據，係指該項證據倘予採納，
能予推翻原判決所確認之事實，而得據以為有利於被告之認定者
而言。經查乙○○陳報之「失眠症狀可用藥物明細表」，載明關
於可治療失眠及安神之中藥材等內容，上開所示之中藥材縱有助
眠之作用，亦與本案之犯罪無關，無足以推翻原判決所確認之事
實，原審未為無益之調查，自難指為違法。上訴人等上訴意旨，
無非就原審採證認事職權之適法行使，及原判決已說明之事項，
任意指摘，核與法律規定得為第三審上訴理由之違法情形，不相
適合。其等上訴為違背法律上之程式，應予駁回。至甲○○牽連
所犯商標法第八十二條之販賣仿冒商標商品罪，核屬刑事訴訟法
第三百七十六條第一款之案件，既經第二審判決，自不得上訴於
第三審法院，而上開販賣仿冒商標商品罪與販賣偽藥罪為裁判上
一罪，但其重罪之販賣偽藥罪部分之上訴為不合法，由本院從程
序上予以駁回，對於輕罪之販賣仿冒商標商品罪，亦無從適用審
判不可分原則，為實體上審判，該上訴人就輕罪部分一併提起上
訴，顯為法所不許，應予駁回。
據上論結，應依刑事訴訟法第三百九十五條前段，判決如主文。
中    華    民    國  九十九  年    十    月   十四   日
                      最高法院刑事第五庭
                          審判長法官  陳  正  庸
                                法官  林  秀  夫
                                法官  林  瑞  斌
                                法官  王  聰  明
                                法官  謝  靜  恒
本件正本證明與原本無異
                                      書  記  官
中    華    民    國  九十九  年    十    月   十九   日
                                                      Q

司法院資訊處製作；財團法人民間司法改革基金會備份。
